【裁判字號】    95,上易,1821
【裁判日期】    951018
【裁判案由】    侵占
【裁判全文】
臺灣高等法院刑事判決                95年度上易字第1821號
    上  訴  人  臺灣板橋地方法院檢察署檢察官
    被      告  甲○○
上列上訴人因被告侵占案件，不服臺灣板橋地方法院95年度易字
第518號，中華民國95年7月13日第一審判決（起訴案號號：臺灣
板橋地方法院檢察署95年度偵字第4585號），提起上訴，本院判
決如下：
    主  文
上訴駁回。
    事實及理由
一、本案經本院審理結果，認第一審以被告甲○○意圖為自己不
    法之所有，而侵占自己持有他人之物，累犯，處有期徒刑5
    月，如易科罰金以300元折算1日。認事用法及量刑均無不當
    ，應予維持，並引用第一審判決書記載之事實、證據及理由
    （如附件）。
二、檢察官上訴意旨略以：原審量刑過輕云云。惟查，原審已於
    理由欄第二項詳細說明被告為累犯，依法應加重其刑，並審
    酌被告明知其所持有挖土機係告訴人乙○○○○所有之物，
    竟意圖為自己不法之所有，於上開時地，逕將上開挖土機以
    30萬元之價格出賣予不知情之陳登發所有，已損及告訴人乙
    ○○○○之權益及被告犯罪後之態度等一切情狀，量處被告
    有期徒刑5月，並諭知易科罰金之折算標準。原判決就量刑
    輕重之準據既已論敘綦詳，是檢察官上訴指摘原審量刑過輕
    ，為無理由，應予駁回。
據上論結，應依刑事訴訟法第373條、第368條，判決如主文。
本案經檢察官邱美育到庭執行職務。
中    華    民    國    95    年    10    月    18    日
                  刑事第八庭審判長法  官  鄭文肅
                                  法  官  江國華
                                  法  官  楊炳禎
以上正本證明與原本無異。
不得上訴。
                                  書記官  廖素花
中    華    民    國    95    年    10    月    18    日
附錄：本案論罪科刑法條全文
刑法第335條
意圖為自己或第三人不法之所有，而侵占自己持有他人之物者，
處 5 年以下有期徒刑、拘役或科或併科 1 千元以下罰金。
前項之未遂犯罰之。
附件：
【裁判字號】 95 , 易 , 518
【裁判日期】 950713
【裁判案由】 侵占
【裁判全文】
臺灣板橋地方法院刑事判決               95年度易字第518號
公  訴  人  臺灣板橋地方法院檢察署檢察官
被      告  甲○○
上列被告因侵占案件，經檢察官提起公訴（95年度偵字第4585號
），本院判決如下：
    主  文
甲○○意圖為自己不法之所有，而侵占自己持有他人之物，累犯
，處有期徒刑伍月，如易科罰金以佰元折算壹日。
    事  實
一、甲○○前於民國（下同）91年間，因違反山坡地保育利用條
    例案件，經臺灣高等法院判處有期徒刑6 月確定，並於91年
    91年5 月24日以易科罰金執行完畢，竟仍不知悛悔，明知其
    所有KOBE200 型之挖土機乙輛，前於92年1 月2 日，為清償
    債權人乙○○○○借款債務之故，已折價讓渡予乙○○○○
    所有（按該挖土機後經乙○○○○出租予江陽明使用），後
    於93年3 月間，甲○○以其要營業牟生為由，再向乙○○○
    ○取得上開挖土機之占有，詎甲○○後竟基於為自己不法所
    有之意圖，於93年4 、5 月間某日，在台北縣五股鄉某不詳
    地點，將上開挖土機以新台幣（下同）30萬元之價格，出賣
    交付予不知情之陳登發，而侵占上開挖土機（按甲○○迄今
    亦未將上開價款交付乙○○○○）。
二、案經乙○○○○訴由臺灣板橋地方法院檢察署檢察官偵查起
    訴。
    理  由
一、訊據被告甲○○固坦承確有積欠告訴人乙○○○○上開借款
    債務，於92年1 月2 日將上開挖土機折價讓渡給告訴人乙○
    ○○○所有，告訴人乙○○○○後於93年3 月間，將上開挖
    土機交予被告占有，再經被告於93年4 、5 月間某日，將上
    開挖土機以30萬元出賣交付予陳登發等情不諱，惟矢口否認
    上開犯行，辯稱：伊於92年1 月2 日係經乙○○○○找來流
    氓向伊要債，伊不得已始簽立協議書，將上開挖土機折價讓
    渡給乙○○○○，且93年3 月間，亦係乙○○○○自願將上
    開挖土機返還伊，伊並未向乙○○○○承租或借用上開挖土
    機，該挖土機係伊所有，且伊要出賣前有事先告知乙○○○
    ○經其同意，伊並未有為自己不法所有之意圖及侵占之犯行
    云云。經查：被告因積欠告訴人乙○○○○上開借款債務，
    於92年1 月2 日將上開挖土機折價讓渡給告訴人乙○○○○
    所有，經告訴人乙○○○○出租予江陽明使用，後於93年3
    月間，再經告訴人乙○○○○將上開挖土機交予被告占有，
    惟被告於93年4 、5 月間某日，逕將上開挖土機以30萬元出
    賣交付予陳登發，而上開款項亦未交付告訴人乙○○○○等
    情，業據被告於本院審理時坦承不諱，核與告訴人乙○○○
    ○此部分指訴之情節及證人江陽明於偵查中證述之情節，均
    相符合，復有告訴人乙○○○○所提出其與被告所書立協議
    書、讓渡書各乙紙及其與江陽明所書立之租賃契約書乙紙，
    在卷可稽，足堪認定。雖被告於本院審理時辯稱92年1 月2
    日係告訴人梁歐陽沅找同流氓前來要債，其才不得已將上開
    挖土機折價讓渡予她，而93年3 間月，係告訴人乙○○○○
    自願將上開挖土機交還他，並非承租或借用，且其於93年4
    、5 月間某日，出賣上開挖土機前，曾通知告訴人乙○○○
    ○，並經其同意云云。惟被告此部分所辯，不僅業據告訴人
    乙○○○○於本院審理時堅決否認在卷，且告訴人乙○○○
    ○於92年1 月2 日，方為解決被告所積欠其上開借款債務之
    問題，由被告以折價讓渡方式，取得上開挖土機之所有權，
    並將之出租予江陽明使用收取租金，而被告於本院審理時亦
    供承其於93年3 月間，並未全部清償上開債務完畢（見本院
    卷95年6 月29日審判筆錄第8 頁），則在此一前債未清，後
    債未了之情形下，衡諸一般常情，告訴人乙○○○○焉有「
    自願」、「無償」地交還上開挖土機予被告占有之可能，更
    遑論在迄今仍未交付上開30萬元出賣價款之情形下，同意讓
    被告逕將上開挖土機出賣予陳登發所有，且被告就其所辯之
    詞，復未能提出任何積極事證為憑，而僅係空言指述云云，
    顯係被告事後卸責之詞，自不足採信，至為灼然。本件被告
    上開侵占犯行已臻明確，應予依法論科。
二、核被告所為，係犯刑法第335 條第1 項之意圖為自己不法之
    所有，而侵占自己持有他人之物罪。按被告上開犯罪後，刑
    法第33條、第41條、第47條有關主刑種類、易科罰金、累犯
    之規定，業於94年2 月2 日經修正公布，並自95年7 月1 日
    起生效施行；另刑法施行法第1 之1 條有關罰金刑提高之規
    定，亦於95年6 月14日經修正公布，並自95年7 月1 日起生
    效施行，經本院比較修正前後之規定，以修正前刑法第33條
    、第41條、第47條、罰金罰鍰提高標準條例第1 條前段之規
    定，為有利於被告，應依刑法第2 條第1 項前段之規定，從
    修正前刑法第33條、第41條、第47條、罰金罰鍰提高標準條
    例第1 條前段之規定處斷，合先敘明。又被告前於91年間，
    因違反山坡地保育利用條例案件，經臺灣高等法院判處有期
    徒刑6 月確定，並於91年91年5 月24日以易科罰金執行完畢
    ，此有被告之臺灣高等法院被告前案紀錄表乙份可佐，其復
    於5 年內，再犯有期徒刑以上之本罪，為累犯，應依修正前
    刑法第47條之規定，加重其刑。爰審酌被告明知其所持有上
    開挖土機係告訴人乙○○○○所有之物，竟意圖為自己不法
    之所有，於上開時地，逕將上開挖土機以30萬元之價格出賣
    予不知情之陳登發所有，已損及告訴人乙○○○○之權益及
    被告犯罪後之態度等一切情狀，處如主文所示之刑，並依修
    正前刑法第41條第1 項前段之規定，諭知易科罰金之折算標
    準，以資懲儆。
據上論斷，應依刑事訴訟法第299 條第1 項前段，刑法第335 條
第1 項、修正前第47條、修正前第41條第1 項前段，罰金罰鍰提
高標準條例第1 條前段、修正前第2 條，判決如主文。
本案經檢察官黃仙宜到庭執行職務。
中    華    民    國    95    年    7     月    13    日
                刑事第十三庭  審判長法  官  戴嘉清
                                    法  官  陳信旗
                                    法  官  林晏鵬
以上正本證明與原本無異
如不服本判決應於送達後10日內向本院提出上訴狀
                                    書記官  陳君偉
中    華    民    國    95    年    7     月    13    日


司法院資訊處製作；財團法人民間司法改革基金會備份。
